【裁判字號】    95,台上,6664
【裁判日期】    951130
【裁判案由】    常業竊盜
【裁判全文】
最高法院刑事判決            九十五年度台上字第六六六四號
上  訴  人  台灣高等法院台中分院檢察署檢察官
被      告  甲○○
上列上訴人因被告常業竊盜案件，不服台灣高等法院台中分院中
華民國九十五年九月十九日第二審判決（九十五年度上易字第一
０００號，起訴案號：台灣台中地方法院檢察署九十四年度偵字
第二０一六七號），提起上訴，本院判決如下：
    主  文
原判決撤銷，發回台灣高等法院台中分院 。
    理  由
本件原判決認定：被告甲○○前因竊盜案件，經原審法院以民國
九十一年度上易字第一五二八號判處有期徒刑一年四月確定，於
九十三年八月二十二日縮短刑期執行完畢。詎不知悔改，復意圖
為自己不法之所有，以竊盜為常業之犯意，而為下列之竊盜行為
：（一）於九十四年五月三十日凌晨某時許，在台中市○○區○
○路四百六十一之一號前道路旁，徒手欲開啟張佐旭所有車牌5V
-2891 號小客車之左前及右前車門把手以竊取車內財物，卻因車
門均上鎖而未果，乃進而以不明方式，破壞上開自小客車之右前
柱蓋板及右前車窗玻璃（毀損部分未據告訴），而竊取該自小客
車之引擎蓋（含大燈總成）及輪胎鑰匙得逞。（二）於九十四年
九月二十六日十一時五十分許，在台中市○○路○段六十九號前
，見李孟宸將所駕駛之車牌5678-HU 號自小客車停放在該處而引
擎尚未熄火，即與同具犯意聯絡綽號「阿富」之成年男子，由「
阿富」竊取該車，得手後，「阿富」隨即將該車交付被告欲加以
變賣。（三）於如原判決附表一所示之時間，駕駛自小客車至洗
車場送洗，趁其他洗車顧客將晶片鑰匙交予洗車工人掛在牆上之
機會，持假鑰匙將被害人之車鑰匙掉包，讓被害人取車時以為其
車之晶片鑰匙因洗車沾到水漬壞掉，無法發動引擎，而回家取備
份鑰匙將車開回家時，尾隨被害人至如原判決附表一所示之地點
，待被害人停車離開，旋與陳昱餘共同或單獨以掉包之車鑰匙竊
車（詳如原判決附表一編號４、５、９）；或於如原判決附表一
所示之時間、地點，單獨破壞車門鎖而竊取車輛（編號１、）
；或於如原判決附表一所示之時間單獨或與陳昱餘或與「阿富」
至如原判決附表一所示被害人住處，持客觀上足供兇器使用之美
工刀、一字起子（均未扣案），破壞被害人住處紗窗，進入被害
人住處（毀損及侵入住宅部分未據告訴）後，先竊取被害人之車
鑰匙，再以該車鑰匙竊車（詳如原判決附表一編號２、３、６、
７、８、１０、、、）。贓車即交由陳昱餘轉交羅育雄處理
，因陳昱餘有時無法即時聯絡上羅育雄，須先將贓車停在路邊，
為免被車主尋獲，甲○○均於竊車後，即將羅育雄所交付之偽造
車牌改懸掛在贓車上使用，以掩人耳目，而行使該偽造之車牌，
足以生損害於監理機關對車牌管理之正確性。被告每竊得一台車
，可自羅育雄處獲得新台幣（下同）十餘萬元至二十餘萬元不等
之報酬，計已取得一百五十餘萬元之報酬，被告並以所得之報酬
作為維持生活所需之費用等情。因而撤銷第一審之科刑判決，改
判論被告以共同以竊盜為常業，累犯罪，處有期徒刑四年。固非
無見。
惟按：科刑之判決書，須將認定之犯罪事實詳予記載，然後於理
由逐一說明其憑以認定之證據，以使事實與理由兩相一致，方為
合法，倘事實已有敘及，而理由內未加說明，是為理由不備，理
由內已加說明，而事實無此記載，則理由失其依據，均足構成撤
銷之原因。經查：（一）原判決理由五以：「檢察官併辦意旨另
指被告尚竊取如原判決附表二所示之車輛，並將如原判決附表一
及附表二所示之車輛交予贓車集團成員羅育雄、陳國輝、王秋元
、王智賢等人解體後將零件出售，或打電話予各失竊車輛之車主
，恐嚇須付款始能贖回車輛，致部分車主心生畏懼，而將款項匯
入該集團成員所指定之帳戶內，因認被告與羅育雄等人共犯刑法
第三百四十六條之恐嚇取財罪嫌及就如原判決附表二部分，尚涉
有竊盜罪嫌云云。惟此部分犯行尚屬不能證明，因公訴人認此部
分與上開有罪部分有連續犯或牽連犯之裁判上一罪關係，故不另
為無罪之諭知。」惟其論斷理由，僅稱：「被告堅決否認此部分
犯行……此外復查無其他積極確切之證據，足資證明被告有參與
向車主恐嚇取財之情事」等語，並未說明竊盜部分不能證明之理
由，已有理由不備之違誤。又原判決既認此部分不能證明被告犯
罪，然於如原判決附表二編號二十被害人狄龍杰部分，卻又記載
被告為行竊人，亦有事實與理由矛盾之違誤。又原判決以被告否
認此部分之犯罪，而為有利於被告之認定，然卷查被告就上開狄
龍杰車輛失竊部分，於原審審理中已供承係伊與許清海去偷的等
語（見原審卷第四十一頁），其此部分之論斷，亦與卷內證據資
料不符，有證據上理由矛盾之違背法令。（二）刑事訴訟法第二
百六十七條規定「檢察官就犯罪事實一部起訴者，其效力及於全
部」，第二百六十八條規定「法院不得就未經起訴之犯罪審判」
，因此法院對於未經起訴之犯罪，除與已起訴之犯罪有審判不可
分之情形外，不得加以審判，所謂審判不可分者，係指未起訴之
犯罪事實，屬於已經起訴犯罪事實之一部，其起訴之效力及於犯
罪事實之全部而言。本件檢察官僅就被告竊取張佐旭所有自小客
車引擎蓋部分起訴（即原判決事實（一）部分），原審認事實（
二）、（三）部分與上開起訴部分，有常業犯之一罪關係，為起
訴效力所及，併予審理，固無不合。惟前開理由五部分，既僅係
由檢察官移送併辦，且認此部分不能證明被告犯罪，則與起訴部
分，即無審判不可分之情形，非起訴效力所及，自應退由檢察官
依法辦理，原判決竟以：「此部分犯行尚屬不能證明，因公訴人
認此部分與上開有罪部分，有連續犯或牽連犯之裁判上一罪關係
，故不另為無罪之諭知。」（原判決第七頁第三至五行）顯已就
該非起訴效力所及部分併為實體判決，於法自有未合。（三）原
判決事實二之（三）認定：被告竊得之贓車即交由陳昱餘轉交羅
育雄處理，因陳昱餘有時無法即時聯絡上羅育雄，須先將贓車停
在路邊，為免被車主尋獲，甲○○均於竊車後，即將羅育雄所交
付之偽造車牌改懸掛在贓車上使用，以掩人耳目，而行使該偽造
之車牌，足以生損害於監理機關對車牌管理之正確性等情（原判
決第二頁倒數第三至七行）。而於理由四說明：此部分被告另牽
連犯有刑法第二百十六條、第二百十二條之行使偽造特種文書罪
，並與羅育雄、陳昱餘互有犯意聯絡、行為分擔，為共同正犯等
語（原判決第五頁倒數第八至十三行）。然查陳昱餘是否知悉車
牌係偽造者，及渠等間究有何犯意之聯絡，原判決事實並未認定
，致其理由之說明，欠缺事實依據，尚不足資為適用法律之依據
；又依原判決理由三所載，上開部分似僅以被告之自白作為認定
被告犯罪之唯一證據，亦與刑事訴訴法第一百五十六條第二項之
規定不合，其採證即有違證據法則。以上或為上訴意旨所指摘，
或為本院得依職權調查之事項，應認原判決有撤銷發回之原因。
基於審判不可分原則，原判決理由第五項不另為無罪諭知部分，
應併予發回。
據上論結，應依刑事訴訟法第三百九十七條、第四百零一條，判
決如主文。
中    華    民    國  九十五  年   十一   月   三十   日
                      最高法院刑事第六庭
                          審判長法官  林  增  福
                                法官  邵  燕  玲
                                法官  張  清  埤
                                法官  陳  世  雄
                                法官  蔡  國  在
      本件正本證明與原本無異
                                      書  記  官
中    華    民    國  九十五  年   十二   月    七    日
                                                      v


司法院資訊處製作；財團法人民間司法改革基金會備份。
